【裁判字號】    98,聲簡再,2
【裁判日期】    980921
【裁判案由】    聲請再審
【裁判全文】
臺灣花蓮地方法院刑事裁定             98年度聲簡再字第2號
聲  請  人
即受判決人  甲○○
代  理  人  王政琬律師
上列聲請人因恐嚇案件，對於本院中華民國 98年3月17日98年度
花簡字第235號確定判決，聲請再審，本院裁定如下：
    主  文
再審之聲請駁回。
    理  由
一、聲請意旨略以：聲請人即受判決人（下稱聲請人）甲○○係
    於民國98年6月3日聽聞遭通緝，乃於當日至臺灣花蓮地方法
    院檢察署執行科詢問，得知聲請人因妨害自由案件遭本院花
    蓮簡易庭98年度花簡字第 235號判決拘役60日，並由臺灣花
    蓮地方法院檢察署指揮執行，當日因未及繳交罰金而拘禁於
    臺灣花蓮看守所，至翌日補繳罰金後始予釋放。聲請人對於
    本案甚為費解，記得之前有張仁德者控告聲請人恐嚇，聲請
    人事後經花蓮縣警察局花蓮分局中正派出所通知製作筆錄，
    向承辦員警陳述戶籍地為：花蓮市○○○街8巷5號，惟現住
    於花蓮市○○街 102號，此後從未接獲臺灣花蓮地方法院檢
    察署或本院傳票通知，因此迄未開庭。聲請人原以為本件就
    此結束，焉知在未經檢察官及法官開庭調查下，竟遭判拘役
    60日，並繳完罰金後始獲釋放。聲請人向員警報告之地址有
    2 處，何以書記官未能合法通知聲請人到庭訊問？縱若傳票
    寄至戶籍地無人收受者，則改寄現住地亦可，仍可收受或有
    人代收，何以自偵訊迄審理中，書記官均未能將傳票寄至現
    住地予聲請人，以致聲請人未能到庭答辯而遭判有罪，令人
    不能甘服，而地檢署及本院之書記官均有未合法送達之違法
    。爰依刑事訴訟法第420條第1項第6款聲請再審等語。
二、按有罪之判決確定後，因發見確實之新證據，足認受有罪判
    決之人應受無罪、免訴、免刑或輕於原判決所認罪名之判決
    者，為受判決人之利益，得聲請再審，刑事訴訟法第 420條
    第1項第6款固有明文。惟上述關於開啟再審程序之「確實之
    新證據」要件，必須該「證據方法」係「新」而「確實」。
    細而言之，所謂「證據」，係指形式存在之證據方法而言，
    無論人證或物證皆然。所謂「新」證據，係指證據之「嶄新
    性」（新規性、新穎性）而言，謂該證據必須在事實審法院
    判決時已經存在，因未經發現，為法院及當事人所不知，不
    及調查斟酌，而於判決後始行發現者而言；若在判決前已經
    法院調查之證據，若經法院捨棄而不採，即非新證據。所謂
    「確實」，係指證據之「確實性」（明確性、顯著性、顯然
    性），必須該證據就形式上觀察，已足以動搖原確定判決而
    言；如尚不足以推翻原判決所認定罪刑之證據，即非足生影
    響於原判決之確實證據。從而所謂「確實之新證據」，係指
    該證據於事實審法院判決前已經存在，為法院及當事人所不
    知，不及調查斟酌，至其後始行發現，且就證據本身形式觀
    察，固不以絕對不須經過調查程序者為條件，但必須顯然可
    認為足以動搖原有罪確定判決，而為受判決人無罪、免訴、
    免刑或輕於原判決所認罪名之判決者為限。亦即該「新證據
    」須可認為確實具有足以動搖原確定判決，而對判決人為更
    有利判決之「顯然性」外，尚須具備該證據係在事實審法院
    於判決前已存在，因未經發現，不及調查斟酌，或審判時未
    經注意，至其後始行發見之「嶄新性」特質，二者均屬不可
    或缺，倘若未兼備上開學理上所謂「顯然性」與「嶄新性」
    之二種聲請再審新證據之特性，即不能據為聲請再審之原因
    ，最高法院94年度台抗字第406號裁定意旨可資參照。
三、經查：
（一）本件聲請人因恐嚇案件，經檢察官聲請以簡易判決處刑，
      由本院花蓮簡易庭以 98年度花簡字第235號受理在案，嗣
      於98年3月17日認聲請人涉犯恐嚇危害安全罪，2罪，各判
      處拘役40日，如易科罰金，以新臺幣1,000元折算1日，應
      執行拘役60日，如易科罰金，以新臺幣1,000元折算1日。
      而簡易判決處刑不以開庭為必要（刑事訴訟法第449條第1
      項參照），本院前開案件並未開庭，亦無傳票送達問題。
      而聲明人迄今仍設籍在花蓮縣花蓮市○○○街8巷5號，有
      全戶戶籍資料查詢結果乙紙在卷可稽，臺灣花蓮地方法院
      檢察署傳票及前開案件刑事簡易判決書，係向該址送達，
      均因未獲會晤本人或其同居人、受僱人，而依法寄存於美
      崙派出所以為送達，此有各該送達證書附於偵審卷可稽，
      則就送達於戶籍地部分，係屬合法送達，並無違背法令之
      處。惟倘聲請人認上開刑事簡易判決書並未送達至其於警
      詢中所陳報之現住地址即花蓮縣花蓮市○○街 102號，送
      達為不合法，則前開案件即尚未確定，而對於未確定判決
      ，聲請人自應循普通上訴程序，予以救濟，尚不得提起再
      審，聲請人遽然提起再審，其聲請即不合法，應予駁回，
      合先敘明。
（二）又倘聲請人認本件判決已確定，惟聲請再審理由又認本件
      送達為不合法，論理即有矛盾，其聲請顯無理由。況縱認
      本件送達有瑕疵，送達程序亦非「證據方法」，更遑論是
      否為「嶄新性」或「確實性」之證據。再者，原審依卷內
      現存之證據，認足以認定聲請人犯罪，獲致聲請人有罪心
      證，逕以簡易判決處刑，則偵查中送達縱有瑕疵，亦顯非
      可認為足以動搖原有罪確定判決，而為受判決人無罪、免
      訴、免刑，或輕於原判決所認罪名之判決；另簡易判決處
      刑書之送達則在判決之後，非於事實審法院判決前已經存
      在，從而聲請人再審理由，顯與刑事訴訟法第420條第1項
      第6款無涉，聲請人據此聲請再審，並無理由。
據上論斷，應依刑事訴訟法第434條第1項，裁定如主文。
中    華    民    國    98    年    9     月    21    日
                  刑事第四庭    法  官  張宏節
上列正本證明與原本無異。
如對本裁定不服，應於送達後 5日內，向本院提出抗告狀（應抄
附繕本）。
中    華    民    國    98    年    9     月    21    日
                                書記官


司法院資訊處製作；財團法人民間司法改革基金會備份。
